【裁判字號】    97,台上,2134
【裁判日期】    970522
【裁判案由】    違反毒品危害防制條例等罪
【裁判全文】
最高法院刑事判決            九十七年度台上字第二一三四號
上  訴  人  甲○○
上列上訴人因違反毒品危害防制條例等罪案件，不服台灣高等法
院高雄分院中華民國九十七年三月五日第二審判決（九十七年度
上訴字第五四號，起訴案號：台灣高雄地方法院檢察署九十六年
度偵字第五六七一、一０六四七號），提起上訴，本院判決如下
：
    主  文
上訴駁回。
    理  由
按刑事訴訟法第三百七十七條規定，上訴於第三審法院，非以判
決違背法令為理由，不得為之。是提起第三審上訴，應以原判決
違背法令為理由，係屬法定要件。如果上訴理由書狀並未依據卷
內訴訟資料，具體指摘原判決不適用何種法則或如何適用不當，
或所指摘原判決違法情事，顯與法律規定得為第三審上訴理由之
違法情形，不相適合時，均應認其上訴為違背法律上之程式，予
以駁回。本件原判決維持第一審論處上訴人甲○○販賣第一級毒
品四罪罪刑（各處有期徒刑十六年）及販賣第二級毒品罪刑（處
有期徒刑四年）部分之判決，駁回上訴人各該部分在第二審之上
訴，已詳敘其所憑之證據及認定之理由。原判決主要係依憑其附
表一所示上訴人販賣毒品之對象歐鍾梅枝因曾與販售甲基安非他
命之人見面，而當庭指認上訴人即為販售其甲基安非他命之人，
並與陳明芯、陳水木、陳杏鳳於警詢及偵查、審理中，分別指認
卷附之高雄市○鎮區鎮○街三十一號上訴人住處照片，陳明均自
該址後門之窗口向屋內之人購買毒品，並各就交易毒品之經過、
方式、金額及毒品種類供證甚詳，上訴人亦自承該址乃其單獨居
住之處所，而陳明芯、陳杏鳳確有施用海洛因之行為，歐鍾梅枝
則有施用甲基安非他命之行為，亦分據彼等自承明確，且有陳明
芯、歐鍾梅枝之驗尿報告可按，彼等於原判決附表一所示時間向
上訴人購買毒品後，旋即為警查獲，並分別自彼等身上扣得海洛
因、甲基安非他命，有各該搜索扣押筆錄、扣押目錄及扣押物鑑
定書足憑，另陳水木向上訴人購買海洛因，係以行動電話與上訴
人聯絡，而上訴人行動電話電話簿內確記載有陳水木持用之行動
電話號碼，質之上訴人亦不否認曾交付新台幣三百元之海洛因一
包予陳水木之事實，凡此均足佐證陳明芯、陳水木、陳杏鳳與歐
鍾梅枝上開向上訴人購買毒品之供證確與事實相符，因認上訴人
確有如原判決事實欄所示之多次交易毒品行為。對上訴人否認販
賣毒品，所持僅合資購買或轉讓之辯解，亦以販賣海洛因、甲基
安非他命等毒品之價格，每因供需雙方資力、關係深淺或供需數
量、貨源充裕與否、販賣者變現之需求強度等因素而有高低，販
賣者謀利，則利用價差、量差或摻入他物改變純度等，方式亦各
不相同，然其營利之目的，並無二致。本件雖因上訴人未坦承犯
行，致無從查得其販賣毒品所得之確實價差若干，然我國對毒品
販賣查緝甚嚴，刑責亦重，且海洛因、甲基安非他命等毒品量微
價高，苟非為營利，斷無甘冒刑事重責，轉讓毒品予他人之理，
上訴人與購買毒品之人陳明芯等並無特殊情誼，上訴人與彼等交
易毒品，主觀上有營利之意圖甚明，上開無營利意圖之辯解，顯
屬卸責，殊無足取等語，予以指駁。此乃原審本其職權之行使，
對調查所得之證據定其取捨，為價值上之判斷，據以於判決內認
定上訴人販賣毒品之犯行，顯無違背客觀上之經驗法則與論理法
則。上訴意旨猶以原判決未查明上訴人販入海洛因、甲基安非他
命等毒品之價格，現場亦未扣得任何毒品或供摻入毒品中之葡萄
糖粉，或陳水木所述供作對價之光碟片等足以佐證上訴人確以價
差、量差或改變純度之方式牟利，即率認上訴人有營利意圖，且
警方至其住處查獲本案與上開購買毒品者遭查獲之時日相距過久
，有違經驗法則，而原判決引為論據之上開驗尿報告距查獲之日
有達二十餘日者，為時甚久，難據為上訴人有罪之證據，復未說
明陳明芯等人所指購買毒品所經由之窗戶小洞是否可供塞入據以
交易毒品之光碟片、自承向上訴人購買海洛因之陳水木是否有施
用海洛因之惡習，亦屬理由不備云云而為指摘，均顯非適法之第
三審上訴理由。又本件查扣之夾鍊袋二大包，為上訴人所有，已
據上訴人自承無訛，另同時扣押之物品中，並有經燒燬之內含海
洛因夾鍊袋三只及電子磅秤，是原判決推論該夾鍊袋亦供分裝毒
品之用，且多達二大包，要係預備供販賣毒品之物，核尚與事理
無違。再者，依刑事訴訟法第三百零八條之規定，有罪判決書關
於犯罪事實，本得與理由合併記載，原判決理由既敘明上開電子
磅秤已經燒燬，毋庸諭知沒收，其未於事實欄贅為重覆之記載，
並無違法可言，而所謂主文未諭知不能沒收應追徵其價額，自非
上訴人為自己之利益，請求上級法院救濟而提起之本件上訴所得
指摘。至其餘上訴意旨，則係就屬原審採證認事職權之適法行使
及原判決已說明事項，徒憑己見，任意指摘為違法，且仍為單純
事實之爭執，亦難謂為適法之第三審上訴理由。依上揭說明，其
上訴違背法律上之程式，應予駁回。
據上論結，應依刑事訴訟法第三百九十五條前段，判決如主文。
中    華    民    國   九十七   年   五   月  二十二  日
                      最高法院刑事第四庭
                          審判長法官  張  淳  淙
                                法官  劉  介  民
                                法官  張  春  福
                                法官  蔡  彩  貞
                                法官  魏  新  和
      本件正本證明與原本無異
                                      書  記  官
中    華    民    國  九十七  年    六    月    二    日
                                                    ｍ


司法院資訊處製作；財團法人民間司法改革基金會備份。
